【裁判字號】    91,訴,330
【裁判日期】    920326
【裁判案由】    偽造貨幣
【裁判全文】
臺灣新竹地方法院刑事判決                          九十一年度訴字第三三號
    公  訴  人  臺灣新竹地方法院檢察署檢察官
    被      告  丙○○
    指定辯護人  本院公設辯護人林銘宏
右列被告因偽造貨幣案件，經檢察官提起公訴（九十一年度偵字第一五九五號），本
院判決如左：
        主  文
丙○○無罪。
        理  由
一、公訴意旨略以：被告丙○○與年籍不詳綽號「阿龍」之男子，各出資新臺幣（下
    同）五千元，向報紙分類廣告刊登「一比七馬上賺大錢」廣告者，郵購劃撥購入
    六十張一千元偽造紙幣，並各平分三十張使用。嗣「阿龍」於民國九十年六月五
    日（按應係九十年六月四日之誤載）下午四時許，在新竹縣芎林鄉○○路旁，詢
    問丁○○是否有辦法處理該三十張偽鈔，並於丁○○同意後交付。而被告以電話
    向丁○○確認可替「阿龍」處理偽鈔後，認丁○○有管道使用偽鈔，旋於同年六
    月六日（按應係同年六月五日之誤載）晚上十時許，在新竹市○○路九號十一樓
    頂，意圖供行使之用，將分得之三十張偽鈔交付丁○○運用處理。旋於同日晚上
    （按應係上午之誤載）十一時五十分許，經警據報在新竹市○○路金燕大飯店三
    ０二室查獲丁○○持有毒品（另案由檢察官偵辦），並自丁○○上衣口袋查獲上
    開偽鈔六十張，因認被告涉有刑法第一百九十六條第一項罪嫌等語。
二、按犯罪事實應依證據認定之，無證據不得推定其犯罪事實；被告之自白，不得作
    為有罪判決之唯一證據，仍應調查其他必要之證據，以察其是否與事實相符；又
    不能證明被告犯罪者，應諭知無罪之判決，刑事訴訟法第一百五十四條、第一百
    五十六條第二項、第三百零一條第一項分別定有明文（按依刑事訴訟法施行法第
    第七條之二規定，修正後之刑事訴訟法第一百五十四條、第一百五十六條自九十
    二年九月一日施行）。次按事實之認定，應憑證據，如未能發現相當證據，或證
    據不足以證明，自不能以推測或擬制之方法，以為裁判基礎；又認定不利於被告
    之事實，須依積極證據，苟積極證據不足為不利於被告事實之認定時，即應為有
    利於被告之認定，更不必有何有利之證據（參見最高法院四十年臺上字第八六號
    及三十年上字第八一六號判例）。又倘證人之證述有可信度之瑕疵及前後不一之
    情事，即不得採為論處被告犯罪之唯一證據。再者，測謊結果僅能作為調查犯罪
    之參考，並不能作為認定被告犯罪之證據，故倘證人之證述有可信度之瑕疵及前
    後不一之情事，縱被告同意接受測謊結果，就對其不利事項呈情緒波動反應，或
    證人接受測謊結果，就對被告不利事項之證述未呈情緒波動反應，均不能佐為證
    人之證述確與事實相符。（最高法院九十一年度台上字第六七五一號刑事判決參
    照）。
三、公訴人認被告涉有刑法第一百九十六條第一項罪嫌，無非係以：被告曾將五千元
    劃撥而得之偽鈔三十張交予證人丁○○之事實，業據證人丁○○於臺灣新竹地方
    法院檢察署九十年度偵字第三四九五號案件中供陳明確，核與被告於該案以證人
    身分之陳述相符，且被告茍無藉由證人丁○○行使之意圖，直接將該偽鈔丟棄不
    用即可，何須大費周章交由證人丁○○，因之堪認被告具備行使之意圖等為其主
    要論據。
四、訊據被告堅決否認有意圖供行使之用而收集、交付偽造之通用紙幣犯行，辯稱：
    伊之綽號係「小黎」，非「小胖」，伊並未與綽號「阿龍」之男子購入偽鈔，亦
    未將偽鈔交付證人丁○○行使，伊之前之所以供述與綽號「阿龍」之男子購入偽
    鈔及交付偽鈔供證人丁○○行使云云，係因證人丁○○聽說其被查獲係伊之檢舉
    ，故證人丁○○要伊揹起本案，且在羈押室時，證人丁○○亦毆打、脅迫伊承認
    此案，伊係受強暴、脅迫始為自白，故伊係因檢舉證人丁○○毒品案件，證人丁○○才挾怨報復等語。經查：
（一）扣案之六十張一千元紙鈔經鑑驗結果確均係偽鈔，固有法務部調查局九十年八
      月三日（九０）陸（二）字第九００四六０八五號鑑定通知書及編號ＣＭ３１
      ８５８５ＸＢ偽造一千元紙鈔一張在卷可證。然此乃僅足以證明證人丁○○持
      有為警查獲扣押之六十張一千元紙鈔確係偽造，究尚不足以據此推論該六十張
      偽鈔係被告所有或交付予證人丁○○之事實。
（二）又被告於證人丁○○所涉臺灣新竹地方法院檢察署九十年度偵字第三四九五號
      案件偵查中固曾自白其與綽號「阿龍」之男子共同購入偽鈔，並將偽鈔交付證
      人丁○○行使等情，惟先後供稱：「（偽鈔是你交給丁○○？）不是．．．（
      偽鈔是何人交給他的？）綽號阿龍的人．．．原本我與阿龍在芎林馬路邊講話
      ．．．後來丁○○開車來找我，阿龍就問他是否有辦法處理這些偽鈔．．．（
      六十張偽鈔何來？）我與阿龍各出五千看報紙上廣告劃撥買來，是我拿一比七
      馬上賺大錢報紙廣告給阿龍看，給他五千元交由他處理．．．（阿龍問他能否
      處理，丁○○如何說？）他可能愛面子，答應他說辦法處理，當時我在旁邊」
      （參九十年度偵字第三四九五號偵查卷九十一年一月四日檢察官偵訊筆錄）、
      「我有交給丁○○三十張偽鈔，六十張偽鈔是我與阿龍各出五千元劃撥買來的
      ．．．他說每人分三十張，後來我問他三十張偽鈔如何處理，他說已交給丁○○了，後來我也打電話給丁○○請他幫我處理這三十張偽鈔．．．（三十張偽
      鈔在何時、地向阿龍拿的？）交給丁○○的前幾小時在芎林馬路邊」（參九十
      年度偵字第三四九五號偵查卷九十一年一月十四日檢察官偵訊筆錄）、「我問
      他阿龍三十張是否已拿給你處理，他說是，我說那我的三十張也交給你處理」
      （參九十年度偵字第三四九五號偵查卷九十一年三月十一日檢察官偵訊筆錄）
      云云。然觀諸被告前開所為供述內容，被告就如何購入偽鈔部分，乃供稱其係
      與綽號「阿龍」之男子各出資五千元，向報紙分類廣告刊登「一比七馬上賺大
      錢」廣告者，以郵購劃撥購入六十張一千元偽造紙幣云云，惟其與綽號「阿龍
      」之男子若確係各出資五千元，合計即為一萬元，則依「一比七」之比例購入
      一千元偽鈔，即應有七十張之偽鈔，然被告乃供稱僅購得六十張偽鈔，顯然此
      部分之自白，尚難認與事實相符。再者，被告就如何交付偽鈔予證人丁○○之
      過程，初始即否認有交付偽鈔予證人丁○○，而供稱：「（偽鈔是你交給丁○○？）不是．．．（偽鈔是何人交給他的？）綽號阿龍的人．．．當時我在旁
      邊」（參九十年度偵字第三四九五號偵查卷九十一年一月四日檢察官偵訊筆錄
      ）等語，嗣後始改供陳：「我有交給丁○○三十張偽鈔．．．後來我問他（按
      指綽號阿龍男子）三十張偽鈔如何處理，他說已交給丁○○了，後來我也打電
      話給丁○○請他幫我處理這三十張偽鈔．．．（三十張偽鈔在何時、地向阿龍
      拿的？）交給丁○○的前幾小時在芎林馬路邊」（參九十年度偵字第三四九五
      號偵查卷九十一年一月十四日檢察官偵訊筆錄）、「我問他阿龍三十張是否已
      拿給你處理，他說是，我說那我的三十張也交給你處理」（參九十年度偵字第
      三四九五號偵查卷九十一年三月十一日檢察官偵訊筆錄）云云，亦有前後供述
      不一之情形。
（三）第查，本案係源自證人丁○○所涉臺灣新竹地方法院檢察署九十年度偵字第三
      四九五號偽造貨幣案件，證人丁○○於九十年六月六日上午十一時許，在新竹
      市○○路一三號金燕大飯店三０二號房內經警逕行搜索查獲扣得其持有之海洛
      因一小包（毛重０．五公克）、安非他命二小包（毛重五．五公克）、玻璃頭
      一支、塑膠軟管一支及一千元偽鈔六十張（另扣得同案乙○○持有之安非他命
      二小包）後，證人丁○○於警訊中及檢察官偵訊初訊時均供稱前開扣押物係綽
      號「小胖」者所寄放（參九十年度偵字第三四九五號偵查卷證人丁○○警訊筆
      錄及九十年六月六日檢察官偵訊筆錄）等語，嗣證人丁○○經檢察官諭知具保
      停止羈押後，再因另案入監，而於九十年十二月二十八日經檢察官提訊時始指
      稱綽號「小胖」者即係被告丙○○（參九十年度偵字第三四九五號偵查卷證人
      丁○○警訊筆錄及九十年十二月二十八日檢察官偵訊筆錄），有證人丁○○警
      訊、檢察官偵訊筆錄及新竹市警察局第一分局執行逕行搜索報告書、搜索扣押
      證明筆錄等附於九十年度偵字第三四九五號偵查卷內足稽。揆諸本案前開查獲
      過程，證人丁○○自始即供稱扣案之一千元紙幣偽鈔係綽號「小胖」者所交付
      ，惟迄至九十年十二月二十八日經檢察官提訊覆訊前均未供出綽號「小胖」者
      之真實年籍、姓名。據此，證人丁○○自九十年六月六日為警查獲後迄至九十
      年十二月二十八日以前，既均未供出綽號「小胖」者即係被告，然於九十年十
      二月二十八日經檢察官再次偵訊時突供出綽號「小胖」者即係被告丙○○，則
      被告前開所辯證人丁○○供出綽號「小胖」者即係被告丙○○之動機，是否係
      挾怨報復一節，即有探究調查必要。查被告於證人丁○○所涉臺灣新竹地方法
      院檢察署九十年度偵字第三四九五號案件偵查中自白其與綽號「阿龍」之男子
      共同購入偽鈔，並將偽鈔交付證人丁○○後，臺灣新竹地方法院檢察署即將被
      告分案以九十一年度偵字第一五九五號偽造貨幣案件偵查，然被告於該案偵查
      時迄本院審理中即堅決否認前開於證人丁○○所涉臺灣新竹地方法院檢察署九
      十年度偵字第三四九五號案件偵查中所為之自白屬實，並於檢察官偵訊及本院
      訊問時即辯稱證人丁○○所涉臺灣新竹地方法院檢察署九十年度偵字第三四九
      五號案件係伊向警員甲○○檢舉查獲，事後證人丁○○得知此事，乃毆打脅迫
      伊承認交付偽鈔，伊之前所為自白即係受證人丁○○之脅迫等情（參九十一年
      度偵字第一五九五號偵查卷九十一年四月八日檢察官偵訊筆錄及本院歷次訊問
      、審判筆錄）。而證人即新竹市警察局第一分局警員甲○○亦到院結證稱證人
      丁○○所涉臺灣新竹地方法院檢察署九十年度偵字第三四九五號案件確係被告
      以電話檢舉查獲，渠等本來即在偵辦證人丁○○煙毒案件，被告未檢舉前，渠
      等並不知證人丁○○之行蹤等情屬實（參本院九十一年六月三日訊問筆錄），
      且證人丁○○於本院訊問時亦坦承確有因被告檢舉之事，在羈押室毆打被告等
      情無訛（參本九十一年六月十九日訊問筆錄）。綜據前開證人即警員甲○○及
      證人丁○○之證述，被告辯稱伊於證人丁○○所涉臺灣新竹地方法院檢察署九
      十年度偵字第三四九五號偽造貨幣案件所為之自白不實，因伊係受證人丁○○
      之毆打脅迫所為一節，尚非全然無據。又證人丁○○所涉臺灣新竹地方法院檢
      察署九十年度偵字第三四九五號偽造貨幣案件係因被告向警員甲○○檢舉查獲
      ，已如前述，故另證人即新竹市警察局第一分局警員羅嘉慶於偵查中證稱丁○○所涉臺灣新竹地方法院檢察署九十年度偵字第三四九五號偽造貨幣案件並非
      被告所檢舉等情，顯係其當時尚不知情。
（四）再查，證人丁○○自始即供稱扣案之一千元紙幣偽鈔係綽號「小胖」者所交付
      ，迄至九十年十二月二十八日經檢察官提訊覆訊前均未供出綽號「小胖」者之
      真實年籍、姓名，嗣於九十年十二月二十八日經檢察官再次偵訊時始突然供出
      綽號「小胖」者即係被告丙○○，已如前述。然被告自始至終均否認其綽號為
      「小胖」，參以證人丁○○確有因被告之檢舉而毆打被告之情事，則證人丁○○於事隔半年餘後始突然供出綽號「小胖」者即係被告云云，是否屬實，即不
      無可疑，故尚難據此即認定被告即為綽號「小胖」者。至臺灣新竹地方法院檢
      察署九十年度偵字第三四九五號偵查卷九十年十二月二十八日檢察官偵訊筆錄
      雖載檢察官訊問被告：你的綽號是否叫「小胖」？被告答稱：是，然被告於本
      院審理時則否認前開供述，並辯稱當時檢察官係訊問伊之綽號是否為「小黎」
      ？並非訊問伊之綽號是否為「小胖」？嗣經本院當庭勘驗播放該偵訊錄音帶結
      果，檢察官偵訊之內容確係訊問被告：你的綽號是否叫「小黎」？據此，顯然
      該偵訊筆錄所載檢察官訊問被告：你的綽號是否叫「小胖」？應係：你的綽號
      是否叫「小黎」？之誤載甚明。
（五）又查，證人丁○○雖自始至終均供證被告確有交付扣案之一千元紙幣偽鈔，惟
      先後供稱：「綽號叫小胖的朋友於今（６）日凌晨六時許拿給我寄放的」（參
      九十年度偵字第三四九五號偵查卷證人丁○○警訊筆錄）、「都是小胖的，他
      跟我約在電玩店見面，然後．．．他帶著這些東西來．．．」（參九十年度偵
      字第三四九五號偵查卷九十年六月六日檢察官偵訊筆錄）、「（有何人看到是
      他（按指小胖）交給你？沒有，當天只有我們二人」（參九十年度偵字第三四
      九五號偵查卷九十年十二月二十八日檢察官偵訊筆錄）、「他（按指被告）是
      我被抓前一天晚上十、十一時左右，到我家新竹市○○路九號十一樓頂拿給我
      的．．．帶著錢去找乙○○到旅館．．．在我家十一樓丙○○交給我三十張，
      另三十張是阿龍在芎林交給我的，阿龍的三十張也是丙○○交給他的」（參九
      十年度偵字第三四九五號偵查卷九十一年一月四日檢察官偵訊筆錄）、「阿龍
      在被抓的前二天，在路邊交給我三十張，另三十張是丙○○在查獲當晚在金燕
      大飯店隔壁大東海補習班十一樓交給我」（參九十年度偵字第三四九五號偵查
      卷九十一年一月十四日檢察官偵訊筆錄）、「（阿龍與你交談時，丙○○是否
      在旁？）在．．．他（按指小胖）電話先跟我約．．．見面時他交給我三十張
      偽鈔．．．（在查獲前二天跟阿龍拿偽鈔，前一天跟丙○○拿偽鈔？）是」（
      參九十年度偵字第三四九五號偵查卷九十一年三月十一日檢察官偵訊筆錄）、
      「那時候阿龍交偽鈔給我的時候，被告在場．．．（阿龍於何時交偽鈔給你？
      ）被告交給我之前幾天，在芎林路邊交給我的．．．那時候我們三人在芎林路
      邊聊天．．．」（參本院九十一年五月二十日訊問筆錄）云云，觀諸證人謝勝
      前開所為供證，無論所指被告交付偽鈔之時間、地點及偽鈔張數，均有前後指
      述不一之情事。參以證人丁○○確有因被告檢舉之事，在羈押室毆打被告，且
      於事後得知被告檢舉其毒品案件等情，自亦難以排除證人丁○○有挾怨報復，
      而故意誣指被告之可能性。因之，證人丁○○之指述前後不一，亦難以排除證
      人丁○○有挾怨報復誣指被告之可能性，故證人丁○○對被告不利之指述，顯
      有重大之瑕疵，不足採為對被告不利之認定。況證人丁○○既因被告之檢舉而
      為警察獲，衡情被告豈可能於檢舉當日或前一日交付證人丁○○偽鈔，如此豈
      不陷自己亦可能被查獲交付偽鈔犯行之危險，此實與常情有違。
（六）末查，本案被告及證人丁○○經本院送請法務部調查局實施測謊，被告就測謊
      內容：「其未給丁○○三十張偽鈔」，經測試雖呈情緒波動反應，研判有說謊
      ；證人丁○○就測謊內容：「丙○○有交付其三十張偽鈔」，經測試則無情緒
      波動反應，研判未說謊，有該局九十一年七月二十五日調科參字第０９１００
      ４０１８４０號測謊報告書一紙在卷可稽。然按，測謊結果僅能作為調查犯罪
      之參考，並不能作為認定被告犯罪之證據，已如前述，況實施測謊鑑定除依賴
      施測人員之技術及經驗，測謊儀器亦須良好且運作正常外，受測人身心及意識
      狀態尤須正常，否則即足以動搖測謊整體結構而影響測謊結果之實質內容（最
      高法院九十年度台上字第三九六九號刑事判決參照）。而本案證人丁○○之指
      證述確有重大可信度之瑕疵及前後不一之情事，已不足採為對被告不利之認定
      ，且被告亦陳稱實施測謊時，伊可能因未睡好或服用安眠藥致測謊結果有所影
      響等情，故被告實施測謊時之身心及意識狀態是否正常，自足以影響測謊之結
      果，故縱被告同意接受測謊結果，就對其不利事項呈情緒波動反應，而證人丁○○對被告不利事項之證述則未呈情緒波動反應，均不能佐為證人丁○○之指
      證述確與事實相符，應仍不能採為認定被告犯罪之證據。
五、綜上，本件被告所為對己不利之自白，既與事實不符，且有前後不一之情事，更
    難以排除係受證人丁○○之強暴、脅迫所致，自不足採為對被告不利之認定。又
    證人丁○○對告不利之指證述，無論所指被告交付偽鈔之時間、地點及偽鈔張數
    ，均有前後指述不一之情事，且難以排除係挾怨報復，而故意誣指被告之可能性
    ，故證人丁○○對被告不利之指證述，亦顯有重大可信度之瑕疵，而不足採為對
    被告不利之認定；另對告不利之測謊結果，亦不能採為認定被告犯罪之證據。再
    者，扣押之六十張一千元紙鈔雖確係偽造，然係證人丁○○持有為警查獲而扣押
    ，故亦不得因證人丁○○有重大瑕疵之指證述，而據此推論該偽鈔係被告所有或
    被告交付予證人丁○○。綜上，本案既有前開諸多合理之懷疑，且無何積極證據
    足以為被告有犯罪事實之確信，自不足為不利於被告之認定，依罪疑惟輕原則，
    即應逕為有利於被告之認定，更不必再有何其他有利之證據。此外，復查無其他
    積極證據足以證明被告有何意圖供行使之用而收集、交付偽造之通用紙幣犯行，
    應認為被告之犯罪尚屬不能證明，爰依法為無罪判決之諭知。
據上論斷，應依刑事訴訟法第三百零一條第一項，判決如主文。
本案經檢察官陳榮林到庭執行職務。
中      華      民      國    九十二      年      三    月    二十六    日
                                    臺灣新竹地方法院刑事第一庭
                                        法  官  汪  銘  欽
右正本證明與原本無異。
如不服本判決，應於判決送達後十日內向本院提出上訴狀（應附繕本），上訴於臺灣
高等法院。
                                        書記官  江  靜  玲
中      華      民      國    九十二      年      三    月    二十六    日


司法院資訊處製作；財團法人民間司法改革基金會備份。
